臺灣高雄地方法院刑事判決　　　　　　　93年度訴字第1891號
公　訴　人　臺灣高雄地方法院檢察署檢察官
被　　　告　丙○○　男　22歲.
指定辯護人　本院公設辯護人　陳信凱
上列被告因殺人未遂案件，經檢察官提起公訴（93年度核退偵字
第336 號），本院判決如下：
    主  文
本件公訴不受理。
    理  由
一、公訴意旨略以：被告丙○○於民國93年1 月17日凌晨3 時許
    ，在高雄市三民區○○○路289 之3 號7 樓彩虹視聽歌唱城
    與該店服務生戚其龍、鄭振吉、經理甲○○等人在Ｖ８號包
    廂內飲酒唱歌，至5 時許，被告、戚其龍（另為不起訴處分
    ）因與甲○○發生口角而相互扭打，甲○○不敵而逃至大廳
    ，被告見狀即於基於殺人之犯意，持酒瓶、滅火器、鐵製垃
    圾桶（未扣案）、麥克風等物毆打甲○○，繼又至廚房內取
    出水果刀及菜刀各一把砍殺甲○○，致黃王癸受有(一)頭部外
    傷、併顏面撕裂傷及挫傷、右耳割傷鼻溢血；(二)右腕割傷併
    右尺骨開放性骨折、屈指肌及伸指肌神經斷裂；(三)左手第五
    掌骨骨折併多處撕裂傷。(四)右小腿腓骨骨折併深切割傷及跟
    鍵斷裂、神經斷裂；(五)左小腿深切割傷併跟腱斷裂、後脛骨
    動脈及靜脈斷裂、神經斷裂、多條肌肉肌腱斷裂；(六)出血性
    休克等傷害，經該店負責人王章凱等人將甲○○送醫急救始
    倖免於難。因認被告涉犯刑法第271 條第2 項、第1 項之殺
    人未遂罪嫌等語。
二、按告訴乃論之罪，告訴人於第1 審辯論終結前，得撤回其告
    訴；告訴經撤回者，法院應諭知不受理之判決，刑事訴訟法
    第238 條第1 項及第303 條第3 款分別定有明文。又刑事判
    決得就起訴之犯罪事實變更檢察官起訴所引應適用之法條者
    ，以科刑或免刑判決為限，本件檢察官以殺人未遂起訴，經
    原審審理結果，認為被告所犯實為傷害罪，未經合法告訴，
    則於判決理由欄敘明其理由逕依刑事訴訟法第303 條第3 款
    諭知不受理判決即可，無適用同法第300 條之餘地（最高法
    院47年台上字第41號判例、41年度台上字第567 號、71年度
    台上字第6600號判決參照）。另殺人與傷害之區別，應以有
    無殺意為斷，即行為人於下手時有無決意取被害人生命為準
    ，至於被害人受傷處是否致命部位，及傷痕多寡、輕重為何
    等，亦僅得供審判者心證之參考，究不能據為絕對之標準；
    行為人於行為當時，主觀上是否有殺人之故意，除應斟酌其
    使用之兇器種類、攻擊之部位、行為時之態度、表示外，尚
    應深入觀察行為人與被害人之關係、衝突之起因、行為當時
    所受之刺激、下手力量之輕重，被害人受傷之情形及行為人
    事後之態度等各項因素綜合予以研析，殊不能僅以口頭之詞
    語，遽認其必有殺人之犯意（參最高法院20年非字第104 號
    判例、78年台上字第5216號判決意旨）。
三、公訴意旨認被告涉犯刑法第271 條第2 項、第1 項之殺人未
    遂罪嫌，係以告訴人甲○○於警詢及偵查中之指訴、另案被
    告戚其龍於警詢及偵查中之陳述、證人鄭振吉於偵查中結證
    被告犯罪之情節，高雄市立聯合醫院診斷證明書1 紙及扣案
    刀械2 把、麥克風2 支，參以被告所受傷勢依證人即本件對
    告訴人甲○○急救之醫生黃志笙結證稱：告訴人出血性休克
    已經有生命危險等語，而認被告持刀砍殺告訴人，自有戕害
    他人生命之故意為主要論據。訊據被告固不否認於上開時、
    地持刀傷害告訴人之事實，惟堅詞否認有殺人犯行，辯稱：
    伊當時喝醉，伊沒有要殺告訴人的意思，沒有發生這件事情
    之前，伊與告訴人係很好的朋友，伊沒有殺人的意思等語。
    經查：
  (一)告訴人遭被告持刀砍傷之事實，迭據告訴人於警訊、偵查時
    指訴明確，核與證人鄭振吉於警詢、偵查之證述及另案被告
    戚其龍於警詢、偵查中陳述被告犯行過程均相符合，而告訴
    人受有如起訴書所載等傷害之事實，亦有高雄市立聯合醫院
    93 年1月20日診斷證明書1 紙在卷可稽，是客觀上告訴人確
    有遭被告刺傷乙節，堪以認定。
  (二)告訴人甲○○於警詢時指稱：17日凌晨3 時許，因店內之生
    意不好沒客人消費，所以老闆王章凱就答應讓員工到包廂唱
    歌喝酒，伊與老闆王章凱等人在3 號包廂喝酒，戚其龍、鄭
    振吉、綽號「斯良」（即被告）之男子等服務生則在8 號包
    廂唱歌喝酒，凌晨5 時許，老闆王章凱等欲離去，遂要伊到
    8 號包廂與服務生一起喝酒，伊才到8 號包廂，當時8 號包
    廂只剩戚其龍、鄭振吉吉綽號「斯良」之男子，伊到8 號包
    廂後與他們又喝到早上7 時許等語（參警卷第10頁以下）；
    證人鄭振吉於警詢時亦證稱：伊與服務生戚其龍、綽號「斯
    良」之男子等人在8 號包廂唱歌喝酒，之後告訴人甲○○亦
    進入8 號包廂與渠等共同唱歌喝酒等語，是依告訴人黃壬魁
    與證人鄭振吉上揭所述，本件被告確係從凌晨3 時許即已開
    始喝酒，而至案發之凌晨6 、7 時，歷時3 至4 小時，被告
    於本院審理時所辯，當天伊喝了很多酒，對於拿刀砍傷告訴
    人過程，實在不清楚等語，自堪採信。再從被告及告訴人等
    從凌晨5 時許，一起唱歌喝酒至案發前之早上6 、7 時許乙
    情，亦足認告訴人與被告雙方關係良好，被告所稱案發之前
    與告訴人係好朋友之實事亦堪認定。
  (三)告訴人甲○○於檢察官偵訊時稱：係戚其龍先動手打伊等語
    （參93年度核退偵字第336 號卷第16頁）；於警詢時稱：凌
    晨7 時許，當時伊告訴他們說喝不下了，拿起行動電話要打
    ，戚其龍就對伊說話，伊未聽清楚，戚其龍就出手毆打伊等
    語（參警卷第10頁背面）。證人鄭振吉於檢察官訊問時結證
    稱：當時甲○○和戚其龍起口角，兩人就徒手打起來，當時
    在場只有4 人，後來丙○○站起來，就拿東西打甲○○等語
    （參93年度核退偵字第336 號卷第23頁）；於警詢時稱：是
    戚其龍先出手毆打甲○○之臉部等語（參警卷第13頁），觀
    諸告訴人甲○○與證人鄭振吉上揭陳述，皆係戚其龍先動手
    毆打告訴人，而非被告先行動手。參以另案被告戚其龍於偵
    查中陳稱：伊一開始有和甲○○起衝突，也有打他等語（參
    93 年 度核退偵字第336 號卷第16頁）；於警詢時稱甲○○
    亦進入8 號包廂共同唱歌喝酒，後來因店內事務甲○○與伊
    發生爭執口角，繼而甲○○不知持何物品毆打伊，被伊以左
    手擋住，伊當時與甲○○互毆1 、2 拳後，甲○○打電話要
    找人來助陣，綽號「斯良」之男子聽後，就與甲○○發生口
    角，繼而互毆等語（參警卷第2 頁），本件被告對告訴人行
    強，實係因戚其龍與告訴人發生口角爭執，而被告與告訴人
    雙方關係良好，有如前述，則被告當無可能僅因戚其龍與告
    訴人間之口角爭執，而萌生殺害告訴人之動機，是被告無殺
    害告訴人動機，至為灼然。
  (四)告訴人於警詢中就被告行兇過程指訴稱：被告與戚其龍共同
    毆打伊，伊不敵就逃往大廳，戚其龍與被告亦追打至大廳，
    並持洋酒瓶、滅火器、鐵製垃圾桶等物毆打伊頭部，之後伊
    看到被告至廚房持刀要殺伊，當時伊被他們打得快昏迷已無
    力抵抗，他們持刀往伊身上砍時，伊只能徒手擋刀，直到伊
    血流滿地後，他門還持物品繼續毆打伊等語（參警卷第11頁
    ），證人鄭振吉於警詢時證稱：戚其龍與被告從包廂追打甲
    ○○到大廳，除持滅火器及鐵製垃圾桶毆打甲○○外，並到
    廚房取出菜刀及水果刀，將甲○○殺傷倒地等語，依告訴人
    及證人二人所述，案發當時狀態係被告與戚其龍二人共同出
    手行強，且當時告訴人已為二人毆打至無能力抗拒之地步，
    則被告若真係基於殺人之犯意而下手，以當時二人圍攻一人
    之情況，告訴人當無生還之機，是依被告行強過程以觀，被
    告亦無殺人之犯意。
  (五)觀諸告訴人受傷之部位，依高雄市立聯合醫院93年1 月20日
    診斷證明書所載：(一)頭部外傷、併顏面撕裂傷及挫傷、右耳
    割傷鼻溢血；(二)右腕割傷併右尺骨開放性骨折、屈指肌及伸
    指肌神經斷裂；(三)左手第五掌骨骨折併多處撕裂傷。(四)右小
    腿腓骨骨折併深切割傷及跟鍵斷裂、神經斷裂；(五)左小腿深
    切割傷併跟腱斷裂、後脛骨動脈及靜脈斷裂、神經斷裂、多
    條肌肉肌腱斷裂；(六)出血性休克等傷害，其中(二)、(三)、(四)、
    (五)之傷害部位皆在四肢、並非身體致命部位；(一)之傷害雖係
    頭部，為人體重要部位，然依證人即為告訴人進行急診之醫
    師黃志笙於本院證稱：告訴人顱內並未出血，頭部部分僅有
    外傷，本件主要係出血性休克而有生命危險等語（參本院卷
    第86頁、第87頁），顯見告訴人頭部所受之傷並不嚴重，被
    告當時下手力道非猛。至(六)之出血性休克依上開證人黃志笙
    證稱：告訴人出血性休克應係四肢出血所造成的等語（參本
    院卷第83頁），是告訴人導致出血性休克係因上開(二)、(三)、
    (四)、(五)之傷勢流血所導致，而依高雄市立聯合醫院急診科創
    傷病歷其中抵達時刻所載（參本院卷第44頁），告訴人係於
    93年1 月17日早上8 時27分送抵急診室，距離本件案發時間
    至少相隔1 至2 小時以上，是被告於送醫前已然流血1 至2
    小時，姑不論告訴人於案發後立即送醫，當無出血性休克之
    現象發生，在歷經1 至2 小時之流血過程後，送醫時告訴人
    仍能維持神智清醒狀態（參本院卷第44頁病歷表），經過醫
    生處理後生命跡象隨即穩定（參本院卷第82頁證人即醫生黃
    志笙之證詞），亦可見被告上揭所受傷勢非重，尚難遽以被
    告流血一段時間再送醫後，所呈現之出血性休克，而認被告
    攻擊告訴人時具有殺人之主觀犯意。
  (六)本件案發後，警方詢問告訴人及另案被告戚其龍、證人鄭振
    吉，三人均僅指出係綽號「斯良」之男子砍傷告訴人，而王
    章凱、劉明璋、黃彩雯、楊炳輝等人則因案發時未在現場，
    於警詢時均未提出任何線索供警方查辦，於此案情不明情況
    下，被告於93年2 月5 日卻自行至高雄市政府警察局三民第
    一分局三組投案，承認告訴人係伊所傷，並於警詢時表達欲
    與告訴人和解（參警卷第5 頁以下）。則從被告表達欲與告
    訴人和解之情以觀，被告主觀上當係認本件伊僅係酒後與告
    訴人衝突，致為傷害行為，若能與告訴人和解，本案即可解
    決，再對照其自行投案乙節，被告主觀上認其並非基於殺人
    之犯意，而為本件犯行，益證明確。
  (七)綜上所述，公訴意旨依告訴人於警詢、偵查中之指訴認被告
    以砍殺告訴人並導致出血性休克，而認被告有殺人之犯意，
    惟被告與告訴人於本案發生前關係良好，並無仇隙，而本件
    告訴人係因另案被告戚其龍與告訴人之衝突而砍傷告訴人，
    被告並無殺人動機，且告訴人所受傷害，頭部僅有外傷，傷
    勢非重，其餘傷害皆在四肢，而四肢傷勢亦非嚴重，均有如
    前述，足見被告下手力量非重，且被告事後自行投案等一切
    情狀，被告行為當時主觀上並非基於殺人之犯意至堪認定，
    本院復查無其他積極證據足資認定被告有殺人犯意，是核被
    告所為，係犯刑法第277 條第1 項之普通傷害罪，公訴意旨
    認被告所為係犯同法第271 條第2 項、第1 項之殺人未遂罪
    嫌，容有誤會。
四、本件被告經檢察官提起公訴，認被告係犯刑法第271 條第2
    項、第1 項之殺人未遂罪嫌，惟本院認被告所為，係犯同法
    第277 條第1 項之普通傷害罪，業如上述，而該罪依同法第
    287 條前段規定，須告訴乃論，告訴人業於第1 審言詞辯論
    終結前之93年6 月17日具狀向檢察官撤回告訴，有刑事撤回
    告訴狀1 紙在卷可按（參93年度核退偵字第336 號卷第42頁
    ），揆諸上開法條規定及說明，自應由本院諭知不受理之判
    決。
據上論斷，應依刑事訴訟法第303 條第3 款、第307 條，判決如
主文。
本案經檢察官乙○○到庭執行職務。
中　　華　　民　　國　　94　　年　　5 　　月　　5 　　日
              刑事第十五庭  審判長 法  官  莊松泉
                                   法  官  林永村
                                   法  官  林揚奇
以上正本證明與原本無異。
如不服本判決，應於收受送達後10日內向本院提出上訴書狀。
中　　華　　民　　國　　94　　年　　5 　　月　　9 　　日
                                   書記官  于耀文
